臺灣臺北地方法院民事判決　　　　　　　　93年度建字第46號
原　　　告　遠嘉實業有限公司
法定代理人　乙○○
訴訟代理人　陳昆明律師
被　　　告　中華工程股份有限公司
法定代理人　丙○○
訴訟代理人　甲○○
　　　　　　江如蓉律師
上列當事人間請求給付工程款等事件，本院於民國94年 5月20日
言詞辯論終結，判決如下：
    主      文
原告之訴及假執行之聲請均駁回。
訴訟費用由原告負擔。
    事實及理由
一、原告主張：原告承攬訴外人玉都營造有限公司（下稱玉都營
    造）所承作被告中華工程股份有限公司之捷運新莊線CK570D
    新莊站及頭前庄站連續壁工程，已計價之工程金額合計新台
    幣（下同） 4,614,893元，玉都營造簽發支付工程款之支票
    於提示後遭退票，玉都營造已無力償付其債務。又訴外人玉
    都營造因承包被告之本件捷運新莊線工程，對被告尚有工程
    請求款金額約 2千餘萬元未領取。為此，原告依法就玉都營
    造對被告之工程款，經本院核准後以北院錦93執全良字第18
    號予以假扣押在案。惟被告於 93年1月14日具狀聲明異議，
    主張聲明異議人就玉都營造所承攬工程之工程款、保留款、
    保證金‥等範圍內亦有權利優先抵扣云云。然玉都營造所承
    包被告之工程契約，因玉都營造之違約早已終止，有關契約
    之權利義務，應已釐清，無論扣款、瑕疵修補、借用材料等
    支出之費用等，應早已確定。原告所主張之工程款項4,614,
    893 元部分應無疑問。惟訴外人玉都營造卻怠於向被告請求
    ，原告自得在債權額之範圍內，代位玉都營造向被告訴請給
    付上開工程款，並由原告代為受領，爰此提起訴訟並聲明：
    確認玉都營造對被告有工程款 4,614,893元請求權存在，被
    告應給付玉都營造 4,614,893元，由原告代為收受，並願供
    擔保請準宣告假執行。
二、被告抗辯：訴外人玉都營造因財務惡化，向被告陳明無力續
    行施作合約，雙方於92年12月23日依合約一般條款第29條規
    定終止合約，依第29條第3項約定及施工說明書第5條付款辦
    法第 4項，被告尚無給付玉都營造工程款及保留款之義務，
    是以，玉都營造對被告自無債權存在。另就「頭前庄站（03
    ）連續壁工程（ CK244施工標）」、「新莊站（02）連續壁
    工程（ CK245施工標）（一）、（二）」之工程部分，其工
    程結算，除應先扣除保留款及保固金外，尚有27項應扣款項
    目，合計應扣款金額為10,321,402元，及預扣之應扣款項目
    共8項，合計應扣款金額為3,555,043元。是以，就本件工程
    ，玉都營造已無任何工程款可資領取，反尚需給付被告8,32
    6,202 元，故玉都營造對被告亦無任何工程款債權存在至明
    並聲明：如主文所示。
三、兩造不爭執之事實：
  (一)原告承攬訴外人玉都營造所承作被告之捷運新莊線CK570D新
    莊站及頭前庄站連續壁工程，雙方並訂有工程合約書在案。
  (二)原告就玉都營造對被告之工程請求款債權在 4,614,893元範
    圍內，經本院以北院錦93年執全良字第18號予以扣押。
四、得心證之理由：
  (一)按確認法律關係之訴，非原告有即受確認判決之法律上利益
    者，不得提起之；確認證書真偽或為法律關係基礎事實存否
    之訴，亦同，民事訴訟法第247條第1項定有明文。又所謂即
    受確認判決之法律上利益，係指法律關係之存否不明確，原
    告主觀上認其在法律上之地位有不安之狀態存在，且此種不
    安之狀態，能以確認判決將之除去者而言，若縱經法院判決
    確認，亦不能除去其不安之狀態者，即難認有受確認判決之
    法律上利益，最高法院52年台上字第1240號判例可資參照。
  (二)本件原告主張：原告對訴外人即債務人玉都營造有工程債權
    4,614,893 元，玉都營造已無力償還，惟玉都營造對被告承
    攬3件工程，因玉都營造無力續行施作，已於 92年12月23日
    終止合約，雙方進行結算，玉都營造對被告中華工程公司有
    關之權利義務應已釐清並已確定，因玉都營造怠於向被告請
    求，原告自得在債權額之範圍內請求確認並代位玉都營造向
    被告請求付款云云。惟查：被告是否需對訴外人玉都營造給
    付工程款，仍繫於工程結算後是否尚有餘額而定，亦即於玉
    都營造與被告完成工程結算前，原告之不安狀態尚無法經由
    提起本件確認之訴之方式解決。查：原告除主張被告自認完
    成清算外，別無其它舉證等情，業為原告所自承在卷（見卷
    內第 121頁），惟原告上項自認之主張，已為被告所否認，
    就工程完成結算之事實仍應由原告負舉證之責，茲原告既無
    法舉證被告已與玉都營造完成結算，則其顯然係以附有條件
    之債權為確認之標的，該債權因附有條件而無法確定，原告
    無法經由確認之訴解除其不安狀態及不得於條件未成就前行
    使債權即足堪認定，是以，原告遽提起本件確認之訴，並本
    代位之法律關係請求被告給付工程款 4,614,893元，俱無理
    由，應予駁回。又原告給付之訴既經駁回，則其假執行之聲
    請即失所依附，應併予駁回。
五、訴訟費用負擔之依據：民事訴訟法第78條。
中　　華　　民　　國　　94　　年　　5 　　月　　31　　日
                    民事第六庭    法　官　詹駿鴻
以上正本係照原本作成
如對本判決上訴，須於判決送達後20日內向本院提出上訴狀
中　　華　　民　　國　　94　　年　　5 　　月　　31　　日
                      　　　　　　書記官　官碧玲
